最高法院刑事判決　　　　　　　　　　　　　　　八十八年度台上字第一八八六號
　　上訴人　台灣高等法院高雄分院檢察署檢察官
　　被　告　甲○○
　　　　　　乙○○
　　　　　　丙○○
右上訴人因被告等貪污案件，不服台灣高等法院高雄分院中華民國八十七年十一月十
八日第二審更審判決（八十七年度上更(一)字第一四六號，起訴案號：台灣高雄地方法
院檢察署八十五年度偵字第二一四○○號），提起上訴，本院判決如左：
    主  文
原判決撤銷，發回台灣高等法院高雄分院。
    理  由
本件原判決以公訴意旨略稱：被告甲○○、乙○○俱為財政部高雄關稅局前鎮分局驗
貨課之驗貨關員，負責進出口貨物之查驗，均係依據法令從事公務之人員。其等於民
國八十五年三月五日，分派查驗丙○○以載興實業股份有限公司（下稱載興公司）名
義申報自日本進口之馬達一批，該課審核小組於進口報單背面批示：至少應開六箱，
ＢＲＡＮＤ（品牌）、ＭＯＤＥ（型式）、ＱＵＡＮＴＩＴＹ（數量）、ＮＥＷ  Ｏ
Ｒ  ＵＳＥＤ（新舊品）。江、劉二人於當日下午四時許，前往倉庫會同辦理報關不
知情之吳銘傳開驗，丙○○明知上開貨物夾藏未經許可不得進口之貨物，且進口報單
上貨物名稱、項目、品牌、規格等亦有明顯虛報情形，竟夥同甲○○、乙○○於查驗
時，僅對進口之二十只木箱抽驗編號一、二、三、十一、十二、十三號木箱，並於檢
查一、二、三號木箱時，僅將封箱木條開啟取出鋪於第一層之馬達，而未依批示詳細
查驗；另檢查十一、十二、十三號木箱，則未取下封箱木條，僅撬開木條一端略為檢
視後，由甲○○於裝箱單上簽註「抽核無訛」及於進口報單背面查驗情形欄記載「Ｇ
ＯＯＤ」之不實事項，再由乙○○蓋章送核分估，直接圖利於丙○○。翌日，該課課
長張清隆認為有異，指示再行複驗，甲○○猶意圖掩飾，在進口報單上加註「ＭＯＴ
ＯＲ＆ＡＣＣＥＳＳＯＲＹ」（即馬達及配件），倒填日期為三月五日等情，認被告
等涉犯修正前貪污治罪條例第六條第一項第四款罪嫌，甲○○、乙○○另犯刑法第二
百十三條罪嫌云云。惟經審理結果，認被告等之犯罪俱屬不能證明，因將第一審論處
甲○○、乙○○共同依據法令從事公務之人員，對於主管之事務直接圖利；丙○○與
依據法令從事公務之人員，共同對於主管之事務直接圖利各罪刑之判決撤銷，改判諭
知被告等均無罪。固非全無見地。
惟查：(一)審理事實之法院，對於案內一切證據，除認為不必要者外，均應詳為調查，
然後基於調查所得之心證，以為判斷事實之基礎，如有應行調查之證據未經依法調查
，而率予判決者，即屬刑事訴訟法第三百七十九條第十款所稱之當然違背法令。經查
，被告甲○○、乙○○經由電腦分派查驗上開丙○○申報進口之貨物時，上開驗貨課
審核小組已於進口報單背面批示至少應開六箱，並應注意ＢＲＡＮＤ（品牌）、ＭＯ
ＤＥ（型式）等，有進口報單在卷可稽，且為甲○○、乙○○供認及證人即上開驗貨
課課長張清隆證述明確。如果無訛，則甲○○、乙○○應依批示開驗六箱貨物，經查
驗無誤後，始得於ＰＡＣＫＩＮＧ  ＬＩＳＴ（裝箱單）上簽註「抽核無訛」之記載
，惟其等二人於查驗第一、二、三號木箱，僅將封箱木條開啟取出鋪於第一層馬達而
未詳驗其內所裝貨物，第十一、十二、十三號木箱更僅撬開封箱木條一端略為檢視即
再行封箱，並未依上開批示進行查驗，此情為其等二人所不否認，則其等於裝箱單上
簽註第一、二、三、十一、十二、十三號木箱「抽核無訛」是否非為不實之事項﹖該
不實之事項得否謂非甲○○、乙○○所明知而仍故意簽註記載其上﹖不無研求之餘地
。又檢察官起訴書指稱上開進口報單記載申報進口之貨品為ＳＵＭＩＴＯＭＯ（住友
）牌馬達，惟甲○○、乙○○所開封查驗之六只木箱內第一層紙盒包裝及其內馬達，
均有ＮＡＴＩＯＮＡＬ（國際）字樣，二者顯著不同，其等久任驗貨關員，何以未能
分辨此明顯不同之事項﹖經詳核進口報單之記載，其貨物目錄馬達項目，係ＳＵＭＩ
ＴＯＭＯ  ＧＥＡＲ  ＭＯＴＯＲ（即住友牌馬達），另卷附開箱查驗之第一、二、
三、十一、十二、十三號木箱照片顯示（見偵查卷第九八至一○九頁），其第一層包
裝紙盒及其內之馬達，確均有ＮＡＴＩＯＮＡＬ（國際牌）字樣，則檢察官之指訴，
似非全無根據。究竟詳情如何﹖與認定被告等是否有明知為不實之事項仍故意登載，
至關重要，原審未予明查慎斷，詳細說明，即遽行判決，尚有應於審判期日調查之事
項未予調查之違法。(二)甲○○、乙○○於調查中俱供稱其等於八十五年三月六日中午
驗完貨回辦公室，課長張清隆就將載興公司的報單交給，要伊等下午再去複驗，是張
清隆決定複驗的（見偵查卷第二○、二七、二八、一一四頁反面）。證人張清隆於調
查中亦供證伊在八十五年三月六日上午十一時許批註複驗，是辦公室同仁向伊表示八
十五年三月五日下午所查驗之馬達貨物有問題，才決定複驗（見同上卷第三六頁反面
），已明白指出張清隆係據報後，認為上開查驗有問題，乃於翌（六）日上午十一時
許批示進行複驗，當時甲○○、乙○○尚不知情，係於其等在中午驗完貨回辦公室，
張清隆交給進口報單要求複驗，始知其事，與證人鄭榮春於原審中供證係接獲乙○○
主動向伊報告系爭報單驗得不夠詳細，伊於三月六日上午十一時許向課長張清隆報告
，再由甲○○、乙○○於下午進行複驗等情；並不一致，其實情究竟如何﹖非無疑竇
。原審未予調查釐清，遽謂係乙○○主動要求複驗，課長張清隆始批示複驗云云，已
嫌率斷。又甲○○、乙○○於接受複驗批示後，係於八十五年三月六日下午一時許前
往碼頭倉庫複驗，至當天下午二時許，始由調查站及海關機動隊人員前來複驗等情，
為甲○○、乙○○供明。如果無訛，則甲○○、乙○○進行複驗已達一個小時許，期
間非短，既已知載興公司名義進口之貨物有問題，且依卷附照片（見偵查卷第九八至
一○九頁），似可明顯看出其內之貨物除馬達外，多為舟車零組件及舊五金等物品，
並非馬達之配件，乃其等未確實逐一記載其不符之情形，即於進口報單簽註「ＭＯＴ
ＯＲ＆ＡＣＣＥＳＳＯＲＹ」（馬達及配件），是否確無欲將其內舟車零組件及舊五
金等視為馬達附屬品，以掩飾丙○○申報不實之情形﹖亦值推敲。原審尚未詳細勾稽
，即率行判決，亦嫌速斷。檢察官上訴意旨執以指摘原判決不當，尚非全無理由，應
認原判決仍有撤銷發回之原因。
據上論結，應依刑事訴訟法第三百九十七條、第四百零一條，判決如主文。
中      華      民      國    八十八    年      四      月     十五     日
                              最高法院刑事第九庭
                                  審判長法官  曾  有  田
                                        法官  林  永  茂
                                        法官  陳  宗  鎮
                                        法官  劉  介  民
                                        法官  黃  正  興
      右正本證明與原本無異
                                              書  記  官
中      華      民      國    八十八    年      四      月     二十     日
